【裁判字號】    97,上,883
【裁判日期】    990226
【裁判案由】    給付報酬
【裁判全文】
臺灣高等法院民事判決                   97年度上字第883號
上  訴  人  明紀建設大股份有限公司
法定代理人  丁○○
訴訟代理人  張世柱    律師
複 代 理人  黃偉雄    律師
被 上 訴人  乙○○
訴訟代理人  金學坪    律師
            簡欣儀    律師
上列當事人間請求給付報酬事件，上訴人對於中華民國97年6月
23日臺灣臺北地方法院96年度訴字第7872號第一審判決提起上訴
，本院於99年2月2日言詞辯論終結，判決如下：
    主  文
原判決廢棄。
被上訴人在第一審之訴及假執行之聲請均駁回。
第一、二審訴訟費用由被上訴人負擔。
    事實及理由
一、被上訴人起訴主張：坐落於臺北市○○區○○路一段59號7
    、8樓建物及基地（以下合稱系爭不動產）前經華南銀行聲
    請法院拍賣，上訴人公司法定代理人丁○○授權前任財務長
    賴惠民與被上訴人洽談承購系爭房屋事宜，經被上訴人積極
    洽商，華南銀行同意若上訴人購買系爭不動產後，即向法院
    撤銷拍賣聲請，兩造遂於民國(下同)96年5月25日簽訂授權
    書，授權被上訴人處理購買系爭不動產事宜。嗣上訴人於同
    年月27日以賴惠民為名義上承買人與系爭不動產所有權人甲
    ○○簽訂房地買賣契約，被上訴人媒介系爭不動產之買賣契
    約已成立，自得請求上訴人給付居間報酬，系爭不動產買賣
    契約縱於同年7月6日解除，然該居間報酬給付請求權仍不受
    影響。依上開授權書第2條之約定，授權總價金額扣除買賣
    價金及其他稅捐、規費、搬遷費後之剩餘款項，即為被上訴
    人之報酬，本件授權金額為新臺幣（下同）5,500萬元，扣
    除房屋價金5,100萬元，辦理房屋過戶所需之代書規費、土
    地增值稅、契稅及印花稅共計46萬8,575元及系爭不動產原
    所有權人搬遷費用50萬元後，被上訴人報酬應為303萬1,425
    元，惟上訴人僅支付90萬元，餘款213萬1,425元迄未給付，
    屢經催討，均未獲置理等情，爰依民法第568條之規定，求
    為命：上訴人應給付被上訴人213萬1,425元，及自起訴狀繕
    本送達之翌日起至清償日止，按年息5%計算之利息。(原審
    為上訴人敗訴之判決，上訴人聲明不服)並答辯聲明：上訴
    駁回。
二、上訴人則以：被上訴人於96年5月間主動聯絡丁○○，稱系
    爭不動產現由華南銀行聲請拍賣中，丁○○即請被上訴人瞭
    解系爭不動產之情況，包括有無人居住、華南銀行同意撤回
    拍賣之條件、電梯使用情形及停車位大小是否足夠停放上訴
    人公司所使用賓士S350汽車等事項，丁○○曾詢問被上訴人
    是否可以親自前往查看系爭不動產現況，並表明如車位無法
    停放賓士S350款汽車即無購買意願，被上訴人則稱系爭不動
    產共有4格機械式車位於地下3樓，足堪停放賓士S350款汽車
    ，惟因尚未撤回拍賣聲請且未簽約，無法至現場看屋。丁○
    ○嗣於96年5月25日再次向被上訴人確認車位大小一事，被
    上訴人表示停放賓士S350款汽車絕無問題，並稱甲○○之父
    所使用BMW740大型房車即停放於該車位內，上訴人始出具授
    權書，委託被上訴人於5,500萬元範圍內處理系爭房屋承購
    事宜，扣除買賣價金及相關稅費後剩餘部分即為仲介報酬，
    嗣於同年月27日以賴惠民之名義簽訂系爭房屋買賣契約，惟
    丁○○於簽約及撤回拍賣完成後前往現場查看，始發現車位
    無法停放上訴人公司所使用之賓士車，且停車位所在之地下
    3樓並無電梯，上訴人只得解除契約，致出賣人沒收其已支
    付買賣價金50萬元。上訴人委託被上訴人代覓適合之房屋，
    條件之一即為房屋所附車位應能停放賓士S350款汽車，為兩
    造間居間契約之重要內容，被上訴人身為受任人及居間人，
    應盡其善良管理人之注意義務及據實告知義務，惟被上訴人
    罔顧及違反善良管理人注意義務及居間人據實報告、妥為媒
    介之義務，造成上訴人損失不貲，依民法第571條規定，被
    上訴人自不得請求報酬及費用償還等語，資以抗辯。並上訴
    聲明：(一)原判決廢棄。(二)被上訴人於第一審之訴及假執行之
    聲請均駁回。
三、被上訴人主張上訴人於96年5月25日簽之授權書予被上訴人
    ，授權被上訴人處理購買系爭不動產事宜，上訴人於同年月
    27日以賴惠民為名義上承買人與系爭不動產所有權人甲○○
    簽訂房地買賣契約，系爭不動產買賣契約於同年7月6日解除
    之事實，業據提出授權書、房地買賣契約書、土地增值稅繳
    款書、96年契稅繳款書、印花稅大額憑證應納稅額繳款書、
    房地產登記費用明細表、解除契約協議書等件為證(見原審
    第11-27頁)，且為上訴人所不爭執，自堪信為真實。被上訴
    人又主張其媒介系爭不動產之買賣契約已成立，自得請求上
    訴人給付居間報酬，依授權書第2條之約定，授權總價金額
    5,500萬元，扣除買賣價金5,100萬元及其他稅捐、規費46萬
    8,575元、搬遷費50萬元後，剩餘款項即303萬1,425元為被
    上訴人之報酬，惟上訴人僅支付90萬元，餘款213萬1,425元
    迄未給付等語，上訴人則以前情置辯。經查：
  (一)按稱居間者，謂當事人約定，一方為他方報告訂約之機會或
    為訂約之媒介，他方給付報酬之契約。民法第565條定有明
    文。又關於勞務給付之契約，不屬於法律所定其他契約之種
    類者，適用關於委任之規定。同法第529條亦有明文。查依
    上訴人所出具之授權書記載：「茲授權乙○○先生處理標的
    物之承購事宜，其授權內容如下：1.承購標的物座落於臺北
    市○○區○○路1段59號7、8樓建物，共135.99坪。（即臺
    北市○○區○○段1473、1474等建號）。2.授權總金額為新
    臺幣伍仟伍佰萬元整。（包括華南銀行撤拍金，土地增值稅
    ，過戶代書規費，原住戶搬遷費及仲人勞務費用）。……」
    等語（見原審卷第11頁），可知兩造間之委任範圍，除承購
    系爭不動產外，尚有撤銷系爭不動產強制執行程序之事項、
    系爭不動產移轉登記之辦理、原所有權人之搬遷問題，核與
    上開規定單純居間之情況有異。被上訴人主張其媒介系爭不
    動產之買賣契約已成立，縱系爭不動產買賣契約於事後解除
    ，其仍得請求上訴人給付居間報酬，尚非可採。
  (二)依證人麻珩於原審到庭證稱：「被告(即上訴人)法定代理人
    對系爭房屋沒有特殊要求，因系爭房屋有七、八樓，他希望
    我當合夥人合買系爭房屋，因我們都有車，所以要求系爭房
    屋有停車位。」、「有向原告（即被上訴人)確認過車位的
    事，因系爭房屋我們是要自住的，所以對此有要求。」、「
    當時原告說沒有問題，他說原屋主開BMW740的車都可停進去
    。」；證人王斌燦於原審亦到庭證述：「當時雙方在討論時
    ，就系爭房屋被告法定代理人有要求他的車要停得進去。」
    、「董事長的車是賓士S350。」、「原告當時說BMW7字頭都
    停得進去，賓士S350也沒問題。」等語(見原審卷第80-81頁
    ) ，證人丙○○於本院到庭證稱：「……董事長要求他的賓
    士350車子要可以停放，被上訴人表示要去瞭解一下，過幾
    天，被上訴人來公司回報，針對車位，被上訴人說屋主有一
    輛寶馬740都可以停，賓士350的車子應該沒有問題，……」
    、「為了本件買賣，我參與開會有三次。開會的內容包括討
    論價位增減、房屋是否合用的問題、有關付款相關的問題，
    也有提到車位。」、「開會中對於停車位大小在本件買賣契
    約中，是重點之一，董事長有問這件事，最後一次即授權給
    被上訴人和屋主談的那次，董事長有特別強調車位。」、「
    第一次見面被上訴人表示要查證，第二次見面回報，表示屋
    主寶馬740的車子都可以停，賓士350的車子沒有問題。」等
    語(見本院卷第39-40頁)，綜合上開證人之證詞可知，上訴
    人於簽立系爭授權書前，確實有要求被上訴人就系爭不動產
    之車位大小為查證，而上訴人法定代理人丁○○購買系爭不
    動產係為自用，此為被上訴人所不爭執(見本院卷第118頁背
    面)，參以上訴人授權購買系爭不動產之價金高達5,500萬元
    、以臺北市區車位一位難求及車位是否合用影響購屋者之意
    願等情狀，益徵上訴人於購買系爭不動產時，明確要求系爭
    車位應要能停放丁○○所有之賓士S350車輛，亦符合常理。
    是上訴人抗辯曾請被上訴人瞭解系爭不動產之情況，包括停
    車位大小是否足夠停放上訴人所使用賓士S350汽車，並表明
    如車位無法停放賓士S350款汽車即無購買意願等情，應可採
    信。
  (三)被上訴人雖稱系爭不動產為法院拍賣案件，是不點交物件，
    無法進入查看車位云云。惟查，被上訴人洽談系爭不動產買
    賣之對象為劉志偉即原系爭不動產所有權人之子，然系爭不
    動產於95年8月1日經執行法院到場查封時，劉志偉在場陳明
    ：「7樓是我在使用，8樓現無人居住，停車位B2第4、5、6
    、7號都自己使用。」等語，又查封之系爭不動產，執行法
    院經債權人同意後交由劉志偉保管，有查封筆錄可考(見本
    院卷第105頁)，此經本院依職權調閱原法院95年度執字第31
    700號執行卷宗查明屬實，被上訴人主張其無法進入系爭不
    動產查看車位，並非事實。又代表上訴人簽訂系爭買賣契約
    之證人賴惠民雖於原審證述：「…董事長在簽約前都沒有談
    到關於系爭不動產車位的事，但我們有問屋主，他說他父親
    開一台BMW740的車，可以停進去。」等語，倘上訴人就系爭
    不動產買賣未就車位大小有所要求，則證人賴惠民與被上訴
    人何以會特意詢問屋主停車位得否停入賓士S350車輛乙事，
    足見證人賴惠民之證詞，尚不足作有利於被上訴人之認定。
    另上訴人所簽訂之授權書及系爭買賣契約書就停車位一事均
    未有記載具體之約定一節，依被上訴人於原審陳稱，兩造間
    除系爭授權書外，其他均是口頭約定(見原審卷第62頁背面)
    ，觀之授權書內容亦僅就系爭買賣標的物及價金為約定；系
    爭買賣契約書之簽訂並非由上訴人法定代理人親自出面，而
    係由上訴人公司之財務長以個人名義為之，益徵上訴人信賴
    被上訴人受任處理系爭不動產買賣過程中所提供之資訊，尚
    難以系爭授權書及買賣契約書均未有停車位大小之記載，即
    認被上訴人主張兩造間就系爭不動產之停車位並未約定，而
    作不利於上訴人之認定。
  (四)按受任人處理委任事務，應依委任人之指示，並與處理自己
    事務為同一之注意，其受有報酬者，應以善良管理人之注意
    為之。民法第535條定有明文。查上訴人使用之賓士S350車
    輛之長寬高分別為5206mm、1872mm、1473mm(見本院卷第104
    頁)，而系爭不動產之停車位為機械式車位，其車位依現場
    尺寸適停車種之最大長度為470公分(即4700mm)、寬度為200
    公分(即2000mm)、高度為150公分(即1500mm)，此有日顯自
    動化工業有限公司98年2月18日九十八年顯字北保第007號函
    附卷可稽(見本院卷第49頁)，因長度不足，則系爭不動產之
    停車位無法停放上訴人所使用賓士S350汽車，要可認定。然
    被上訴人自承：「簽訂買賣契約時，有談到車位的問題，有
    四個車位，狀況不明，規格如何也不知道，因為我沒有看過
    。」(見本院卷第119頁)，惟上訴人於簽立授權書前即要求
    被上訴人瞭解系爭不動產之停車位大小是否足夠停放上訴人
    所使用賓士S350汽車，並表明如車位無法停放賓士S350款汽
    車即無購買意願，已如前述，被上訴人未依上訴人之指示，
    就系爭不動產之停車位是否符合上訴人之需求為確實之查證
    並據實告知，顯未盡善良管理人之注意義務。上訴人雖訂立
    系爭買賣契約，惟嗣因系爭不動產之停車位不符需求而解除
    系爭買賣契約，並受有前揭已支出費用之損害；被上訴人就
    其受委任事務之處理，顯因可歸責於己之過失而未達上訴人
    委任之目的，自無請求報酬之理。況被上訴人已收受報酬90
    萬元，係已就為上訴人處理委任事務所支付之勞務，獲得相
    當之報酬，被上訴人再請求上訴人給付其餘報酬，尚屬無據
    。
四、綜上所述，上訴人抗辯其委託被上訴人購買系爭不動產條件
    之一即停車位應能停放賓士S350款汽車，被上訴人未盡其善
    良管理人之注意義務及據實告知義務，自不得請求其餘報酬
    ，自屬可信；被上訴人主張其媒介系爭不動產之買賣契約已
    成立，自得請求上訴人給付居間報酬，縱令系爭不動產買賣
    契約事後解除，居間報酬給付請求權仍不受影響，為不足採
    。從而，被上訴人本於居間之法律關係，請求上訴人給付其
    餘報酬2,131,425元本息，為無理由，不應准許；其假執行
    之聲請亦失所附麗，應併予駁回。原審判命上訴人如數給付
    ，並為假執行之宣告，自有未洽。上訴意旨指摘原判決不當
    ，求予廢棄改判，為有理由，自應由本院予以廢棄改判，如
    主文第2項所示。
五、因本案事證已臻明確，兩造其餘主張陳述及所提證據，均毋
    庸再予審酌，附此敘明。
六、據上論結，本件上訴為有理由，爰判決如主文。
中    華    民    國    99    年    2     月    26    日
                    民事第十三庭
                        審判長法  官  蕭艿菁
                              法  官  周舒雁
                              法  官  陳姿岑
正本係照原本作成。
如不服本判決，應於收受送達後20日內向本院提出上訴書狀，其
未表明上訴理由者，應於提出上訴後20日內向本院補提理由書狀
（均須按他造當事人之人數附繕本）上訴時應提出委任律師或具
有律師資格之人之委任狀；委任有律師資格者，另應附具律師資
格證書及釋明委任人與受任人有民事訴訟法第466條之1第1項但
書或第2項（詳附註）所定關係之釋明文書影本。
中    華    民    國    99    年    3     月    1     日
                              書記官  黃慶霽
附註：
民事訴訟法第466條之1（第1項、第2項）：
對於第二審判決上訴，上訴人應委任律師為訴訟代理人。但上訴
人或其他法定代理人具有律師資格者，不在此限。
上訴人之配偶、三親等內之血親、二親等內之姻親，或上訴人為
法人、中央或地方機關時，其所屬專任人員具有律師資格並經法
院認為適當者，亦得為第三審訴訟代理人。

司法院資訊處製作；財團法人民間司法改革基金會備份。
